【裁判字號】    96,上更(一),342
【裁判日期】    970916
【裁判案由】    毒品危害防制條例
【裁判全文】
臺灣高等法院臺中分院刑事判決     96年度上更(一)字第342號
上  訴  人
即  被  告  丙○○
選任辯護人  梁宵良律師
上列上訴人因違反毒品危害防制條例案件，不服臺灣臺中地方法
院92年度訴字第1928號中華民國93年6月4日第一審判決（起訴案
號：臺灣臺中地方法院檢察署91年度偵字第935號），提起上訴
，判決後由最高法院發回更審，本院判決如下：
    主  文
原判決關於丙○○部分撤銷。
丙○○共同販賣第二級毒品，未遂，處有期徒刑壹年拾月。扣案
如附表編號1、2所示之第二級毒品，均沒收銷燬之；扣案如附表
編號2所示之包裝、編號4、5所示之物，均沒收。
    事  實
一、丙○○（綽號「阿貓」）與甲○○（綽號「小黑」，業經本
    院以94年度上更(一)字第227號判決，依販賣第二級毒品罪，
    處有期徒刑七年，褫奪公權三年；依販賣第三級毒品罪，處
    有期徒刑五年。定應執行有期徒刑十年，褫奪公權三年確定
    ）於民國91年1月間係男女朋友關係，而白育魁（綽號「小
    白」，業經本院上訴審判處有期徒刑七年三月確定）則為丙
    ○○、甲○○之共同朋友。白育魁、甲○○二人共同基於意
    圖販賣第二級毒品MDMA及第二級毒品大麻煙捲以營利之犯意
    聯絡，於不詳時間，在不詳地點販入如附表編號1、2所示之
    第二級毒品，分別以夾鏈袋包裝而置放於黑色皮包內。嗣有
    A1之人（綽號「小傑」，真實姓名年籍詳卷）得悉白育魁、
    甲○○有賣MDMA及大麻煙捲，恐甲○○、白育魁販賣毒品危
    害他人，遂於91年1月4日凌晨1、2時許前，打電話向臺中縣
    警察局霧峰分局國光派出所警員黃興綱，表示欲檢舉他人持
    有及販賣毒品罪嫌。而丙○○適與甲○○、白育魁於91年1
    月3日夜間共同駕駛甲○○所有車牌號碼8L-5385號自用小客
    車外出，A1於連絡上黃興綱後隨即於91年1月4日凌晨2時15
    分45秒，以00-00000000號市內電話撥打甲○○所有之00000
    00000號行動電話，由丙○○接聽，A1表示「要拿東西」，
    但尚未詢及出售價格，丙○○於接獲該電話時，明知MDMA及
    大麻煙捲均係政府公告列管之第二級毒品，不得販賣、持有
    ，仍基於與甲○○、白育魁共同販賣第二級毒品以營利之犯
    意聯絡，在電話中詢明A1在臺中縣大里市仁愛醫院附近後即
    掛斷電話。嗣該A1再於91年1月4日凌晨2時36分21秒、2時46
    分58秒以臺中縣大里市仁愛醫院急診室內之00-00000000號
    公用電話撥打甲○○之0000000000號行動電話，由甲○○接
    聽後表示即將抵達約定地點。旋甲○○即於不詳處所下車離
    去，而由丙○○繼續駕車搭載白育魁前往臺中縣大里市○○
    路455號仁愛醫院前交付毒品，丙○○於91年1月4日凌晨3時
    30分許駕駛8L-5385號自用小客車到達臺中縣大里市仁愛醫
    院附近後，在該處等候之A1即進入該自用小客車，由白育魁
    自車輛右前座下方取出以夾鏈帶包裝之膠囊、藥片及大麻煙
    捲交給丙○○，再由丙○○詢問A1：稱「要幾個？」等語後
    ，在尚未交付毒品前，即由早於91年1月4日凌晨1、2時許接
    獲A1檢舉電話後前往現場埋伏之員警黃興綱、張尊禮查獲，
    並在前開自用小客車上扣獲如附表所示之物。
二、案經臺中縣警察局霧峰分局報告臺灣臺中地方法院檢察署檢
    察官偵查起訴。
    理  由
一、證據能力方面：
  (一)上訴人即被告丙○○（以下稱被告）之選任辯護人於本院雖
    稱：秘密證人A1在偵查中的筆錄沒有證據能力云云。按刑事
    訴訟法第159條之1規定：「被告以外之人於審判外向法官所
    為之陳述，得為證據。被告以外之人於偵查中向檢察官所為
    之陳述，除顯有不可信之情況者外，得為證據。」偵查中對
    被告以外之人（包括證人、鑑定人、告訴人、被害人及共同
    被告等）所為之偵查筆錄，或被告以外之人向檢察官所提之
    書面陳述，性質上均屬傳聞證據。惟現階段刑事訴訟法規定
    檢察官代表國家偵查犯罪、實施公訴，依法其有訊問被告、
    證人及鑑定人之權，證人、鑑定人且須具結，而實務運作時
    ，檢察官偵查中向被告以外之人所取得之陳述，原則上均能
    遵守法律規定，不致違法取供，其可信度極高。職是，被告
    以外之人前於偵查中已具結而為證述，除反對該項供述得具
    有證據能力之一方，已釋明「顯有不可信之情況」之理由外
    ，不宜以該證人未能於審判中接受他造之反對詰問為由，即
    遽指該證人於偵查中之陳述不具證據能力。本件秘密證人A1
    於檢察官偵查中所為之陳述（見91年度偵字第935號偵查卷
    一第78至81頁），既經檢察官依法命其具結而為證言，且選
    任辯護人並未提及檢察官在偵查時有對秘密證人A1不法取供
    之情形，亦未釋明上開供述有何顯不可信之情況，依上說明
    ，秘密證人A1於偵查中之證言自具有證據能力。
  (二)按被告以外之人（包括證人、鑑定人、告訴人、被害人、共
    犯、共同被告等）於審判外之陳述雖不符刑事訴訟法第159
    條之1至之4等四條之規定，而經當事人於審判程序同意作為
    證據，法院審酌該言詞陳述或書面陳述作成時之情況，認為
    適當者，亦得為證據；當事人、代理人或辯護人於法院調查
    證據時，知有刑事訴訟法第159條第1項不得為證據之情形，
    而未於言詞辯論終結前聲明異議者，視為有前項之同意，同
    法第159條之5定有明文。立法意旨在於傳聞證據未經當事人
    之反對詰問予以核實，原則上先予排除。惟若當事人已放棄
    反對詰問權，於審判程序中表明同意該等傳聞證據可作為證
    據；或於言詞辯論終結前未聲明異議，基於尊重當事人對傳
    聞證據之處分權，及證據資料愈豐富，愈有助於真實發見之
    理念，且強化言詞辯論主義，使訴訟程序得以順暢進行，上
    開傳聞證據亦均具有證據能力。本件被告以外人於警詢、偵
    查中所為之陳述，其性質雖屬傳聞證據，惟被告及辯護人等
    除僅對秘密證人A1於偵查中之證述，主張無證據能力外，對
    於該等證人其他證述之證據能力，均未於本院言詞辯論終結
    前，表示異議，依上開規定，應具有證據能力。
二、訊據被告丙○○固不否認於上揭時、地為警查獲時，所駕駛
    之車上有扣案如附表所示之物，惟矢口否認有販賣第二級毒
    品之犯行，辯稱：車子是當天晚上向友人甲○○所借，不知
    道車上有毒品，是綽號「小傑」之人打電話來，便邀著一起
    去吃宵夜，並且前往臺中縣大里市仁愛醫院載「小傑」，一
    到臺中縣大里市仁愛醫院，警察就來了，本件應該是陷害教
    唆云云。惟查：
  (一)扣案如附表編號1所示之藥錠共270顆經鑑驗結果均含有第二
    級毒品MDMA俗稱「快樂丸」、「搖頭丸」之成分；如附表編
    號2所示之煙捲11支，均含有第二級第24項毒品大麻成分，
    有內政部警政署刑事警察局91年11月4日刑鑑字第091030023
    1號鑑驗通知書、法務部調查局91年1月30日調科壹字第1200
    11268號鑑定通知書各一份在卷可稽（見91年度偵字第935號
    偵查卷〔下稱偵查卷〕二第198至204頁、偵查卷一第54頁）
    ，堪信該等物品均屬毒品危害防制條例所管制之第二級毒品
    無誤。
  (二)被告丙○○確實有於91年1月3日深夜至1月4日凌晨0時至2時
    許間，駕駛其內置放有甲○○所持用之0000000000號行動電
    話之前開自用小客車，搭載白育魁及甲○○外出，嗣於91年
    1月4日凌晨2時15分45秒，經秘密證人A1以00-00000000號市
    內電話撥打甲○○之0000000000號行動電話，由被告丙○○
    接聽，該A1乃表明「要拿東西」，經被告丙○○詢明秘密證
    人A1所在處所在臺中縣大里市仁愛醫院後，該秘密證人A1掛
    掉電話後，復於91年1月4日凌晨2時36分21秒、2時46分58秒
    以臺中縣大里市仁愛醫院急診室內之00-00000000號公用電
    話撥打甲○○之0000000000號行動電話，由甲○○接聽後表
    示即將抵達約定地點後，甲○○先於不詳時間、地點下車，
    而被告丙○○則與白育魁繼續開車前往臺中縣大里市仁愛醫
    院前與秘密證人A1碰面，嗣被告丙○○、白育魁到達現場後
    ，其二人認知為綽號「小傑」之秘密證人A1隨即上車，白育
    魁便彎腰自駕駛座旁邊之助手席下方拿起用夾鍊袋包裝之膠
    囊（即Ｋ他命）、藥片（搖頭丸）、大麻煙等物品交給被告
    丙○○看，再由被告丙○○拿給秘密證人A1問要幾個等情，
    業據秘密證人A1於91年2月25日偵訊時結證明確（見偵查卷
    一第78頁反面至80頁）。復有甲○○所持用之0000000000號
    手機於91年1月3日至4日間之通聯紀錄在卷可稽（見偵查卷
    一第140頁反面），並經原審比對無訛（見原審卷第249頁比
    對紀錄），復有00-00000000號電話持用人姓名對照表（見
    原審卷第102頁）、00-00000000號用戶為仁愛綜合醫院，地
    址為台中縣大里市○○里○○路483號1樓急診室，亦有電線
    用戶資料查詢回復單（見原審卷136頁）附卷足稽，核該通
    聯紀錄之時間點均與秘密證人A1所描述之約定時間、地點等
    情節相符，又扣案如附表編號1、2所示之毒品，均係在被告
    丙○○於案發當日所駕駛之搭載被告白育魁之車號8L-5385
    號自用小客車之前座助手席座位底下遭查獲，且當時係由黑
    色手提包裝著等情，亦經秘密證人A1及證人即查獲員警黃興
    綱證述當時購買毒品及查獲情節屬實（見偵查卷一第78至81
    、61至63頁、原審卷第203至210頁），並有查獲時之車輛及
    置放毒品等物之皮包照片附卷可資佐證（見偵查卷一第28頁
    ），堪信秘密證人A1所述應與事實相符，足以採認。
  (三)被告丙○○雖辯稱：當天晚上剛好甲○○要去臺南，伊便向
    甲○○借用8L-5385號自用小客車，並由甲○○責由白育魁
    將車開往伊作頭髮之美容院，恰好車上由甲○○所遺留之00
    00000000號行動電話響起，經接聽後發現是一名綽號「小傑
    」之男子，該男子是甲○○之友人，只與伊見過幾次面，該
    「小傑」之男子問伊要去哪裡，伊表示要去中華路吃宵夜，
    「小傑」說他也要去，伊便一同開車前往臺中縣大里市仁愛
    醫院去接「小傑」，沒想到警察來臨檢，才發現車上有如附
    表所示之毒品，伊真的不曉得毒品是哪裡來的，也沒有要去
    賣毒品給「小傑」云云。然查：
  1.秘密證人A1於偵查中結證稱：電話先由綽號「阿貓」的被告
    丙○○接聽，後來再由綽號「小黑」的甲○○接聽，那是「
    小黑」等聲音，其聽得出來等語（見偵查卷一第78頁），可
    見甲○○於該秘密證人A1撥打0000000000號行動電話表示要
    購買毒品時，確在前開自用小客車上，始能接聽電話，縱證
    人甲○○於原審審理時證稱：於案發當時到臺南市去拜訪綽
    號「阿Ｋ」之朋友張凡軒等情（見原審卷第218至220頁）。
    而該0000000000號行動電話經原審比對通聯紀錄之結果，於
    91年1月3日至1月4日凌晨間均處於轉接之狀態，亦即撥打00
    00000000號之行動電話門號之電話，均經甲○○設定轉接至
    亦為甲○○持用之0000000000號（申請名義人為林柏宇）行
    動電話（見原審卷第249頁下方以紅筆註記之4組通聯紀錄，
    此等轉接情節亦據原審依職權訊問證人即和信電訊公司職員
    沈厚忠後，結證該等情節確實屬於經轉接之通聯紀錄無訛，
    見原審93年4月9日審判筆錄）。換言之，撥打0000000000之
    電話均能自動轉接到甲○○持用之另一支0000000000號行動
    電話，此已據證人甲○○於原審審理時證稱：當天把000000
    0000號手機遺留在前開自小客車上，但是到臺南時還攜帶有
    0000000000號之行動電話，供其與外界聯繫等語（見原審卷
    第220、224頁）。縱因該0000000000號行動電話遺留在前揭
    自用小客車上，而秘密證人A1撥打0000000000號行動電話時
    ，如當時有人在旁，聽到鈴響之後，仍可隨時接聽，並將之
    轉接到0000000000號行動電話，如被告丙○○或白育魁不將
    業已響起之電話予以接聽，亦會自動轉接至甲○○當時所攜
    帶之0000000000號行動電話內，甲○○仍得與秘密證人A1聯
    繫交易地點及時間，再指示被告丙○○、白育魁依約將毒品
    送達約定處所，故被告丙○○所辯，當時沒有跟秘密證人A1
    在電話中有談到毒品的事情云云，乃屬虛偽之飾詞，不足採
    信。加以被告丙○○業於原審審理時坦認與該綽號「小傑」
    之男子並不熟識，則以被告丙○○所稱當天是在臺中市○○
    路一帶之「藍星美容院」洗頭，要與白育魁一起去臺中市○
    ○○路夜市」吃宵夜，更無自臺中市○○路再驅車前往業已
    超過臺中市○○路夜市甚遠之臺中縣大里市仁愛醫院去搭載
    一名不太熟識之友人，再一起折返位於臺中市○○路與臺中
    縣大里市仁愛醫院間之臺中市○○路夜市吃宵夜，所辯顯然
    不符常情，而不足憑採。
  2.再查，共同被告白育魁被查獲時仍怪罪秘密證人A1稱：「都
    是你害的」等語，業據證人黃興綱於偵查中結證明確（見偵
    查卷一第62頁反面），證人黃興綱於原審審理時結證稱：當
    天是駕駛即被告丙○○先下車的，下車時神色很緊張地問：
    要作什麼？而被告白育魁則和後座的秘密證人A1一直爭執，
    好像是說：「都是你、都是你」，二位被告當時的神情都很
    緊張、臉色蒼白、講話會抖，是因為被告白育魁的臉色特別
    白，所以偵訊時才會特別提到被告白育魁有臉色發白的情形
    等語（見原審卷第209至210頁）。以被告丙○○、白育魁二
    人不辭路途遙遠地於深夜間自臺中市區駕車前往臺中縣大里
    市與一名不太熟識之友人見面，且經秘密證人A1證述，被告
    丙○○、白育魁確實有出示毒品問他要幾個？再以渠等遭員
    警黃興綱進行臨檢時之慌張神色以觀，當係知悉前揭自用小
    客車上攜帶有屬於違禁物之毒品，且亦係為了將該等毒品販
    售予他人牟利，其被告丙○○與甲○○白育魁有共同販賣毒
    品之犯意聯絡，實可由前揭客觀之情節予以認定。
  (四)至於扣案之毒品係何人所有？來源如何？雖被告丙○○、白
    育魁、甲○○均辯稱：不知扣案如附表編號1、2所示毒品為
    何人所有等情。經查共同正犯甲○○除本件犯行之外，另因
    販賣第二級毒品罪、販賣第三級毒品罪，被查獲持有大量第
    二級毒品、第三級毒品，業經本院調取臺灣臺中地方法院檢
    察署95年度執字第4926號甲○○毒品危害防制條例案件全卷
    ，有本院94年度上更(一)字第227號判決附於該卷內足憑（本
    院抽存一份附卷），由該判決內容可知，甲○○持有大量毒
    品（包含本件扣案之毒品）之目的，顯係供作販賣之用，足
    認甲○○於購入大量毒品之時，即具有販賣以營利之意圖，
    至為明顯。且本件毒品係在甲○○之自用小客車上扣得，而
    甲○○聯絡毒品交易，均係以0000000000號行動電話聯繫，
    或將之轉接到甲○○所使用之另支0000000000號行動電話，
    可見甲○○於購入本件扣案之毒品，即係作為販賣之用，應
    認係屬甲○○所有者，較合常情。又被告丙○○之辯護人另
    以：0000000000電話已經轉接設0000000000號電話，該0000
    000000電話已無法接聽來電，按理被告丙○○所持有之電話
    應非扣案之0000000000，而係0000000000號電話，且本件案
    發當時同案被告甲○○已南下臺南，並不在臺中，且未曾與
    A1通話，本件應與甲○○無關。惟本案扣得之電話，經和信
    電訊股份有限公司查明確為0000000000之電話，有和信電訊
    股份有限公司93年10月14日和信【業服】字第09301125號函
    一份在卷可稽。如前所述所有車牌號碼8L-5385號自用小客
    車外出，A1於91年1月4日凌晨2時15分45秒，以00-00000000
    之市內電話撥打甲○○所有號碼為0000000000號之行動電話
    由丙○○接聽，當時甲○○、白育魁、丙○○三人均在車牌
    號碼8L-5385號自用小客車上，嗣A1再於91年1月4日凌晨2時
    36分21秒、2時46分58秒以臺中縣大里市仁愛醫院急診室內
    之公用電話00-00000000撥打甲○○前開0000000000 號行動
    電話，係由甲○○接聽後表示即將抵達約定地點後，甲○○
    始下車，且攜帶0000000000前往臺南，則本件A1與被告丙○
    ○得以雙向溝通，參諸上開A1明確指稱確有與甲○○及丙○
    ○連絡等情，即無何不合常理之處，選任辯護人此部分之辯
    解，無從為有利於被告丙○○之認定。證人甲○○於本院審
    理中證稱：在91年1月4日凌晨2點多，在伊車上副駕駛座查
    獲第二級毒品，不知道是何人的，伊當時坐車到台南之後，
    沒有接到綽號「小傑」的人打電話給伊，伊把車子交給小白
    （指白育魁）的時候，車上留有伊的行動電話，是00000000
    00的電話，0915這支電話留在伊家裡。被查獲的毒品不是用
    來跟人交易用的等語（見本院上更(一)卷第56頁反面至59頁）
    ，惟與卷證資料不合，自難採為有利於被告之證明。
  (五)再查本件扣案之0000000000號在案發當時，係放在車上，且
    秘密證人A1打電話之目的，係為購買第二級毒品，該電話既
    係由被告丙○○接聽，可見被告於接聽秘密證人A1打來之電
    話時，已知秘密證人A1打電話之目的，係為購買毒品，其仍
    與秘密證人A1約定在仁愛醫院附近見面，嗣後又開車前往，
    足認被告於接聽電話後，即有與甲○○、白育魁基於共同販
    賣第二級毒品以營利之犯意聯絡，並有分擔部分犯罪行為。
    嗣因於交易毒品之際，被警查獲，而未能完成交易行為，仍
    應負共同販賣第二級毒品未遂之刑責。又被告丙○○之選任
    辯護人雖為被告丙○○辯稱：本件乃屬秘密證人A1及警方所
    為之陷害教唆，因而取得之事證並不具有證據能力云云，且
    於請求傳訊A1為對質。惟按，警察機關在偵查販毒等重大危
    害社會治安且又屬難以偵查之案件時，常使用誘捕方式辦案
    ，此等辦案方式在不違反人身自由之不可受侵犯之憲法基本
    權之保障下，非不得以為之，所蒐集而來之證據資料，亦非
    不得顯現於公判庭，採為法院論罪科刑之依據。惟此種誘捕
    方式之辦案可區分為兩種，一為創造犯意型誘捕，一為提供
    機會型誘捕。前者，又稱為陷害教唆，係指行為人原無犯罪
    意思，因受他人（如便衣警察）之引誘，始生犯意，進而著
    手實行犯罪構成要件行為而言（最高法院91年台上字第1523
    號判決參照），此種情形所取得之證據，並無證據能力。後
    者，又稱為機會教唆，係指行為人原本即有犯罪之意思，其
    從事犯罪構成要件行為之犯意，並非他人所創造，警察僅係
    利用機會加以誘捕，此種情形之犯罪行為人本具有販賣毒品
    之犯意，初非警察人員所造意，自得採為法院論罪科刑之依
    據（最高法院87年度台上字第297號、89年度台上字第5791
    號、90年度台上字第606號、90年度台上字第2972號、90年
    度台上字第4237號、90年度台上字第4038號判決參照）。是
    所謂「陷害教唆」，係指犯罪行為人原不具犯罪之故意，純
    因司法警察之設計教唆，始萌生犯意，進而著手實行犯罪構
    成要件行為之謂。而本件共同正犯甲○○於被查獲前，購入
    大量毒品，係為供販賣之用，已如前述，則秘密證人A1於向
    警檢舉並打電話之目的，固係在於誘捕甲○○，而被告丙○
    ○於接聽電話時，既有與甲○○等共同販賣毒品之犯意聯絡
    ，自難謂係受秘密證人A1及警察「陷害教唆」所致，辯護人
    所辯各節，自非可採。又證人A1經本院上訴審於93年9月30
    日、93年9月17日、93年12月31日三次傳喚均未能到庭，嗣
    又經本院上訴審於94年1月17日函請臺中縣霧峰分局協助偕
    同A1到庭，惟經臺中縣警察局霧峰分局以94年1月21日第094
    0000537號函覆：「該A1行方不明，且因案通緝，無法取得
    聯絡」等語，惟參諸證人A1所證使用之連絡方式及電話號碼
    及被告丙○○綽號係「阿貓」、白育魁之綽號為「小白」，
    以及案發日確係被告與白育魁前往駕駛臺中縣仁愛大里醫院
    ，讓綽號「小傑」之男子上車，且經當場查獲MDMA及大麻煙
    捲等物之情形，均與被告二人於警訊自承情節完全相符（見
    91年度偵字第935號偵查卷第12至17頁）。而被告之警詢及
    偵查中所供及A1所述，均無何積極證據足資證明非出於任意
    性，互核A1與被告所供均相符合，是選任辯護人請求再傳A1
    對質，本院認無必要，爰予敘明。
  (六)至於證人A1於91年1月4日警詢時證稱：因伊之前在臺中市Ｐ
    ＵＢ曾看過他們賣過大麻一支500元，Ｋ他命一粒認識的賣
    400元，不認識的賣500元，搖頭丸（MDMA）一粒賣300至350
    元不等，因為伊不想他們再害其他人而舉發指證他們等語（
    見91年度偵字第935號偵查卷第19、20頁）；復於91年2月25
    日偵訊中供稱：伊先打電話給警局，再約被告等出來，四、
    五個月前在舞廳認識小黑，再認識小白、阿貓，他們三人在
    臺中市區各舞廳都有在賣搖頭丸、Ｋ他命及大麻，伊有看到
    小黑及阿貓在賣，用衛生紙包起來，拿給客人，小白是和他
    們在一起，但沒看過他有賣，都是當場一手交錢，一手交貨
    。小黑有向伊問過，要不要買，伊打電話給國光派出所之後
    ，才打行動電話給他們等語（見91年度偵字第935號偵查卷
    第79至80頁）。然查，證人A1此部分之證言，關於被告丙○
    ○部分，尚無其他積極事證以資證明，且遍查全卷，亦無被
    告丙○○有自始與甲○○、白育魁大量販毒之任何證據，自
    難僅憑證人A1片面之證述，遽認被告丙○○在本案被查獲之
    前，即有販賣毒品之行為，本院認被告係自接聽電話之後，
    始生販賣毒品之犯意，至為明顯，僅應就此部分，擔負刑責
    ，附此敘明。
  (七)查MDMA及大麻煙捲之物稀價昂，取得不易，且為政府嚴予查
    緝之違禁物，而販賣MDMA及大麻煙捲之之法定刑期為無期徒
    刑或七年以上有期徒刑，得併科新台幣七百萬元以下罰金販
    賣第三級毒品者，處五年以上有期徒刑，得併科新台幣五百
    萬元以下罰金。刑責甚重，歷來販賣毒品者被查獲後，唯恐
    被判處重刑，幾乎皆極力否認有販賣毒品之犯行，然販賣毒
    品者苟無利潤可圖，衡情應無甘冒被查緝法辦處以重刑之危
    險，而無端平價供應他人，本件查扣之MDMA及大麻煙捲為數
    甚多，且被告復繞遠路花費時間及精神駕駛前往臺中縣大里
    市仁愛醫院，甲○○復提供行動電話，其間花費的車資、聯
    絡費用，在在顯示係需圖得利潤始能支付上開開銷。況倘被
    告丙○○與甲○○、白育魁有共同之犯意聯絡，已如前述，
    其駕駛汽車攜帶MDMA及大麻煙捲，前往約定地點交貨，在主
    觀上，應有販賣毒品藉以營利之意圖無疑。綜上所述，被告
    所辯，顯係嗣後卸責之詞，本件事證明確，被告丙○○之犯
    行，堪以認定。
三、按刑法於民國94年2月2日經總統令修正公布，於95年7月1日
    施行，修正後刑法第2條第1項規定：「行為後法律有變更者
    ，適用行為時之法律。但行為後之法律有利於行為人者，適
    用最有利於行為人之法律。」比較時應就罪刑有關之共犯、
    未遂犯、想像競合犯、牽連犯、連續犯、結合犯，以及累犯
    加重、自首減輕暨其他法定加減原因（如身分加減）與加減
    例等一切情形，綜其全部罪刑之結果而為比較。刑法關於罰
    金刑之規定，經依提高標準及換算新台幣比較結果，以修正
    前最低度之規定，有利於行為人。又新法第57條、第59條之
    規定，為法院就刑之裁量及酌減審認標準見解之明文化，非
    屬法律之變更。刑法第28條原規定：「二人以上共同『實施
    』犯罪之行為者，皆為共同正犯。」新法修正為：「二人以
    上共同『實行』犯罪之行為者，皆為共同正犯。」將舊法之
    「實施」修正為「實行」。原「實施」之概念，包含陰謀、
    預備、著手及實行等階段之行為，修正後僅共同實行犯罪行
    為始成立共同正犯。是新法共同正犯之範圍已有限縮，排除
    陰謀犯、預備犯之共同正犯。新舊法就共同正犯之範圍既因
    此而有變動，自屬犯罪後法律有變更，而非僅屬純文字修正
    ，應有新舊法比較適用之問題。新法施行前，犯法定本刑為
    死刑、無期徒刑之罪，有減輕其刑之原因者，新法施行後，
    應依新法第2條第1項之規定，適用最有利於行為人之法律。
    被告行為後，法律有變更，應依修正後刑法第2條第1項前段
    規定，適用行為時即修正前之法律處斷。另查毒品危害防制
    條例於92年7月9日修正公布，並自93年1月9日起施行，關於
    販賣第二級毒品罪之法定刑，於修正前、後均無變更，自不
    生新法或舊法較有利於被告之問題，應逕依現行毒品危害防
    制條例之規定處斷，併此敘明。按MDMA及大麻煙捲乃屬中樞
    神經興奮劑，服用者會有多話、食慾降低、情緒及活動力亢
    進、產生幻覺、狂喜等症狀之行為特徵，並易發生體溫過高
    、痙攣，甚致引發併發症而導致死亡。長期使用會產生心理
    的依賴，強迫使用等神經系統的損傷，產生情緒不穩、憂鬱
    、視幻覺、失眠、記憶減退、妄想等症狀，並有噁心、肌肉
    痛、心悸、動作失調之生理毒害；抑鬱、精神錯亂、自殺傾
    向之心理毒害；橫紋肌溶解、血管內凝集、急性腎衰竭、體
    溫高達攝氏43度之致命毒害，業經行政院公告為毒品危害防
    制條例第2條第2項之第二級毒品。查被告丙○○將第二級毒
    品MDMA及大麻煙捲帶往查獲現場欲交付與綽號「小傑」之秘
    密證人A1，尚未完成交易時，當場被警查獲之行為，係犯毒
    品危害防制條例第4條第5項、第2項之販賣第二級毒品未遂
    罪。被告持有第二級毒品MDMA、大麻煙捲之低度行為，為販
    賣第二級毒品之高度行為所吸收，不另論罪。又被告同時同
    地販賣MDMA、大麻煙捲係係一犯意、一行為觸犯二販賣第二
    級毒品犯行，係想像競合犯，應依情節較重之販賣第二級毒
    品MDMA處斷。被告丙○○與甲○○、白育魁間，就上開行為
    （按被告丙○○係未遂，甲○○、白育魁係既遂，被告僅就
    其未遂之行為負責）具有犯意聯絡及行為之分擔，為共同正
    犯。被告丙○○已著手於販賣毒品之行為，因遭警查獲而未
    能完成販賣行為，屬未遂犯，應依修正前刑法第26條前段規
    定，減輕其刑。按販賣第二級毒品罪，法定刑為七年以上有
    期徒刑，查被告丙○○係因一時失慮，而致犯罪，且其因未
    遂而尚無所得，本院認其犯罪情節，尚可憫恕，爰依修正前
    刑法第59條規定酌減其刑。原審以被告丙○○犯罪事證明確
    ，予以論罪科刑，固非無見，惟查原判決認被告丙○○販賣
    第二級毒品之行為係屬既遂；原判決關於扣案之0000000000
    號電話係甲○○所有供販賣第二級毒品所用之物，業據被告
    丙○○及同案被告甲○○供明，未予宣告沒收，復未說明不
    予宣告沒收之理由，均有未洽。被告丙○○上訴否認犯行，
    雖無可取，然原判決既有可議之處，仍屬無可維持，應由本
    院將被告丙○○部分予以撤銷改判。爰審酌被告丙○○之素
    行、販賣毒品MDMA及大麻煙捲，僅有一次，且尚未完成交易
    即被查獲，所造成之損害尚輕，及其犯罪之動機、目的、手
    段，及犯罪後態度等一切情狀，量處如主文第二項所示之刑
    。扣案如附表編號1之MDMA驗餘部分、編號2之大麻煙捲，均
    係第二級毒品，應依毒品危害防制條例第18條第1項前段規
    定沒收銷燬之。扣案如附表編號2之包裝、編號4之00000000
    00號行動電話、編號5之黑色皮包，均係共同正犯甲○○所
    有供販賣第二級毒品所用之物，業據被告丙○○及同案被告
    甲○○供明在卷，應依毒品危害防制條例第19條第1項規定
    ，宣告沒收；而以上之物品，均經扣案，並無全部或一部不
    能沒收之情形，自無庸併依同條項宣告追徵其價額，附此敘
    明。另扣案如附表編號3所示之Ｋ他命，於91年1月23日起，
    始經行政院以院台法字第0910001605號公告列為毒品危害防
    制條例第三級第19項之第三級毒品，本件於91年1月4日查獲
    時時，該Ｋ他命尚非屬於第三級毒品，又與本件被告等販賣
    第二級毒品之行為無關，應由檢察官另行處理。因本件被告
    等販賣第二級毒品時，尚未自綽號「小傑」之證人A1處獲得
    交易代價，且查無相關事證足資認定扣案之現金2700元，係
    被告等販賣毒品所得之物，爰不另為沒收之宣告。
據上論結，應依刑事訴訟法第369條第1項前段、第364條、第299
條第1項前段，毒品危害防制條例第4條第5項、第2項、第18條第
1項前段、第19條第1項，修正後刑法第2條第1項前段、修正前刑
法第11條、第28條、第55條、第26條前段、第59條，判決如主文
。
本案經檢察官乙○○到庭執行職務。
中    華    民    國    97    年    9     月    16    日
            刑事刑十一庭  審判長法  官  陳  朱  貴
                                法  官  何  志  通
                                法  官  郭  同  奇
上列正本證明與原本無異。
如不服本判決應於收受送達後十日內向本院提出上訴狀，其未敘
述上訴之理由者並得於提起上訴後十日內向本院補提理由書（均
須按他造當事人之人數附繕本）。
                                書記官  康  孝  慈
中    華    民    國    97    年    9    月    22    日
附表：
┌──┬────┬───┬──────────────────┬────┐
│編號│ 品  名 │數  量│      說                    明      │是否沒收│
├──┼────┼───┼──────────────────┼────┤
│ 1  │MDMA    │ 270顆│含第二級第83項毒品MDMA成分          │驗餘部分│
│    │        │      │查獲之MDMA藥丸共有三類              │，沒收銷│
│    │        │      │1.綠色藥錠一百顆，總淨重34.76公克， │燬之。  │
│    │        │      │  取1顆0.34公克供鑑驗用罄，驗餘淨重 │        │
│    │        │      │  34.42公克。                       │        │
│    │        │      │2.灰綠色藥錠72顆，總淨重23.05公克， │        │
│    │        │      │  取1顆0.31公克供鑑驗用罄，驗餘淨重 │        │
│    │        │      │  22.74公克。                       │        │
│    │        │      │3.草綠色藥錠98顆，總淨重34.18公克， │        │
│    │        │      │  取1顆供鑑驗用罄，驗餘淨重33.84公克│        │
│    │        │      │  。                                │        │
├──┼────┼───┼──────────────────┼────┤
│ 2  │大麻煙捲│  11支│含第二級第24項毒品大麻成分及醫療用麻│大麻煙捲│
│    │        │      │醉劑KETAMINE總重5.69公克，包裝重0.63│11支，沒│
│    │        │      │公克。                              │收銷燬之│
│    │        │      │【行政院91年1月23日公告：愷他命（KAT│。      │
│    │        │      │AMINE）為第二級第19項毒品】         │包裝沒收│
│    │        │      │                                    │。      │
├──┼────┼───┼──────────────────┼────┤
│ 3  │Ｋ他命  │   5顆│白色膠囊5顆，總淨重1.15公克，取1顆  │於本案不│
│    │        │      │0.23公克供鑑驗用罄，驗餘淨重0.92公克│得諭知沒│
│    │        │      │。檢出第三級毒品愷他命成分。        │收銷燬之│
│    │        │      │【行政院91年1月23日公告：愷他命（KAT│，應由檢│
│    │        │      │AMINE）為第二級第19項毒品】         │察官另行│
│    │        │      │                                    │依法處理│
│    │        │      │                                    │。      │
├──┼────┼───┼──────────────────┼────┤
│ 4  │00000000│   1支│共同正犯甲○○所有，供聯絡販賣毒品所│沒收。  │
│    │62號行動│      │用之物。                            │        │
│    │電話    │      │                                    │        │
├──┼────┼───┼──────────────────┼────┤
│ 5  │黑色皮包│   1個│共同正犯甲○○所有，供攜帶編號1、2所│沒收。  │
│    │        │      │示之第二級毒品所用之物。            │        │
└──┴────┴───┴──────────────────┴────┘
附錄論罪科刑法條
毒品危害防制條例第四條：
製造、運輸、販賣第一級毒品者，處死刑或無期徒刑；處無期徒
刑者，得併科新台幣一千萬元以下罰金。
製造、運輸、販賣第二級毒品者，處無期徒刑或七年以上有期徒
刑，得併科新台幣七百萬元以下罰金。
製造、運輸、販賣第三級毒品者，處五年以上有期徒刑，得併科
新台幣五百萬元以下罰金。
製造、運輸、販賣專供製造或施用毒品之器具者，處一年以上七
年以下有期徒刑，得併科新台幣一百萬元以下罰金。
前四項之未遂犯罰之。


司法院資訊處製作；財團法人民間司法改革基金會備份。
